【裁判字號】    97,交聲,1462
【裁判日期】    970930
【裁判案由】    違反道路交通管理處罰條例聲明異議
【裁判全文】
臺灣桃園地方法院刑事裁定            97年度交聲字第1462號
異  議  人  甲○○
上列受處分人因違反道路交通管理處罰條例案件，對於交通部公
路總局新竹區監理所中壢監理站民國97年6月27日之裁決（壢監
裁字第裁53-ZBA063927號）聲明異議，本院裁定如下：
    主  文
原處分撤銷。
甲○○汽車駕駛人，行駛於高速公路，不遵使用限制、禁止、行
車管制及管理事項之管制規則而有行車速度超過規定之最高速限
，處罰鍰新臺幣陸仟元，並記違規點數壹點。
    理  由
一、原處分意旨略以；異議人即受處分人甲○○所有車牌號碼
    3455-HC號自用小客車，於民國96年9月6日14時39分許，行
    經限速100公里之國道一號高速公路南下84公里處時，為原
    舉發機關內政部警政署國道公路警察局第二警察隊測得時速
    為121公里，超過規定最高限速20公里以上未滿40公里，而
    為警以公警局交字第ZBA063927號舉發違反道路交通管理事
    件通知單（下稱舉發違規通知單）舉發違規，並於96年9月
    20 日將舉發違規通知單投遞至異議人車籍地即異議人當時
    之戶籍地「桃園縣平鎮市○○街8巷16弄8號」，然因招領逾
    期退回，復於96年12月4日以寄存送達之方式，掛號郵寄至
    異議人前地址，寄存於平鎮8支郵局，自寄存送達之日起經
    10日，該舉發違規通知單生合法送達之效力，嗣異議人未按
    期提出申訴，原處分機關交通部公路總局新竹區監理所中壢
    監理站遂於97年6月27日，依道路交通管理處罰條例第33條
    第1項第1款、違反道路交通管理事件統一裁罰基準表之規定
    ，以壢監裁字第裁53-ZBA063927號裁決書，裁處異議人罰鍰
    新臺幣（下同）6000元。
二、異議意旨略以：異議人甲○○前雖設籍在桃園縣平鎮市○○
    街8巷16弄8號，然並未實際居住在該戶籍地，異議人已於95
    年5月17日前往中壢監理站申請公路監理業務通信地址增設
    登記，然該舉發違規通知單仍寄往異議人前開戶籍地址，致
    異議人無法收到該舉發違規通知單，而無從知悉違規遭處罰
    鍰之情事，則原處分機關依未合法送達之舉發違規通知單，
    逕為最高額度罰鍰之裁決，程序上尚有未洽，令異議人難以
    信服，為此，爰於法定期限內聲明異議，請准予撤銷原處分
    另為適法處分等語。
三、按交通法庭認為聲明異議雖無理由，而原處分不當或違法者
    ，應以裁定將原處分經聲明異議之部分撤銷，並自為裁定，
    道路交通案件處理辦法第20條前段定有明文。又按汽車行駛
    於高速公路、快速公路或設站管制之道路，不遵使用限制、
    禁止、行車管制及管理事項之管制規則而行車速度超過規定
    之最高速限，處汽車駕駛人3000元以上6000元以下罰鍰，並
    記違規點數1點，道路交通管理處罰條例第33條第1項第1款
    、第63條第1項第1款分別定有明文。再按道路交通管理事件
    統一裁罰基準及處理細則第5條規定，有關文書送達之程序
    ，依行政程序法之規定。而依行政程序法第72條第1項、第
    73條第1項、第74條第1項、第2項之規定，送達於應受送達
    人之住居所、事務所或營業所為之，但在行政機關辦公處所
    或他處會晤應受送達人時，得於會晤處所為之；又於應送達
    處所不獲會晤應受送達人時，得將文書付與有辨別事理能力
    之同居人、受僱人或應送達處所之接收郵件人員；又送達不
    能依前2條規定為之者，得將文書寄存送達地之地方自治或
    警察機關，若由郵務機關送達者，得將之寄存於送達地之郵
    政機關，並作送達通知書2份，1份黏貼於應受送達人住居所
    、事務所、營業所或其就業處所門首，另1份交由鄰居轉交
    或置於該送達處所信箱或其他位置，以為送達。次按民事訴
    訟文書之寄存送達，依民事訴訟法第138 條第2項規定，自
    寄存之日起，經10日發生效力，此因應受送達人未必能即時
    領取訴訟文書而知悉其內容，故特設此規定以保障其權益。
    行政程序法雖未如前述民事訴訟法增設第138條第2項規定，
    但基於保障應受送達人權益之同一理由，解釋上應認為有上
    開規定之類推適用，核先敘明。
四、經查：
（一）本件異議人所有之車牌號碼3455-HC號自用小客車，於96
      年9月6日14時39分許，行經限速100公里之國道一號高速
      公路南下84公里處時，為原舉發機關測得時速為121公里
      ，超過規定最高限速20公里以上未滿40公里之違規事實，
      係異議人所不爭執者，並有異議人之陳述單、舉發違規照
      片影本各1份在卷可稽，足見異議人確有上開違規情事，
      堪以認定。
（二）原舉發機關舉發異議人違規之公警局交字第ZBA063927號
      舉發違規通知單，係於96年9月20日以台中工業區郵局大
      宗掛號620238號郵寄至異議人車籍地址即異議人當時之戶
      籍地址「桃園縣平鎮市○○街8巷16弄8號」，然因無法投
      遞退回，復以寄存送達之方式，以掛號號碼210063號郵寄
      至異議人前開戶籍地地址，並自96年12月4日將該舉發違
      規通知單寄存於平鎮8支郵局。嗣異議人未按期提出申訴
      ，原處分機關遂於97年6月27日，以壢監裁字第裁53-ZBA0
      63927號裁決書，裁處異議人罰鍰，並將裁決書郵寄至異
      議人當時遷移之戶籍地址「桃園縣平鎮市○○路21巷59號
      」，然因未獲會晤本人，亦無受領文書之同居人、受雇人
      ，或應受送達處所接收郵件人員，故於97年7月7日以寄存
      送達之方式寄存於平鎮6支郵局，異議人則於97年7月8日
      前往領件一節，有內政部警政署第二警察隊97年8 月5日
      公警二交字第0970272193號函、汽車車籍查詢表、公警局
      交字第ZBA063927號舉發違規通知單掛號號碼210063號寄
      存送達回證、壢監裁字第裁53-ZBA063927號裁決書、該裁
      決書送達回證各1紙在卷可佐。
（三）查異議人現在戶籍地雖係於「桃園縣平鎮市○○路21巷59
      號」，惟本件舉發違規通知單寄送時異議人既尚未將戶籍
      遷至現在戶籍地，則原舉發機關向異議人之舊戶籍地為送
      達時，因未獲會晤本人，亦無受領文書之同居人、受雇人
      ，或應受送達處所接收郵件人員，故作送達通知書兩份，
      一份黏貼於應受送達人住居所、事務所、營業所或其就業
      處所門首，另一份置於該受送達處所信箱或其他適當位置
      ，以為送達，並自96年12月4日起寄存於平鎮8支郵局，揆
      諸前揭說明，自寄存送達之日起經10日，上開舉發違規通
      知單已生合法送達之效力。至異議人雖辯稱其於95年5月1
      7日即通知原處分機關其稅費通訊地址為「桃園縣中壢市
      ○○街267巷15號1樓」云云，惟查系爭車輛之車籍資料並
      未申請增設通信地址，其稅籍雖有登記通信地址，但僅供
      稅費繳款書寄送之用等情，有原處分機關97年9月19日竹
      監壢字第0970019618號函說明暨函附車籍查詢資料、汽車
      異動歷史查詢表、公路監理業務通信地址申請書在卷可參
      ；再增設通信地址僅係行政機關之便民措施，依公路監理
      電腦系統車輛車籍及駕駛人駕籍增設通信地址欄位作業注
      意事項之規定，使用範圍包括「各項便民服務之通知事項
      、汽車燃料使用費繳款通知、汽車使用牌照稅繳款通知及
      『監理機關』依權責舉發之違規通知單、裁決書」，是申
      請增設通信地址之申請書上即載明「不包括警方舉發之違
      規通知單」，此亦有前開公路監理業務通信地址申請書1
      紙在卷可佐，益徵原舉發機關就該址為送達，於法並無違
      誤，是異議人上開所辯，尚無足採。
（四）綜上所述，異議人所有之車牌號碼3455-HC號自用小客車
      於前開時、地超速行駛之違規事實甚明，應依法裁罰。
五、異議人於前開時間、地點確有「汽車行駛高速公路速度超過
    規定最高速限（20公里以上未滿40公里）」之違規事實明確
    ，原處分機關依道路交通管理處罰條例第33條第1項第1款、
    違反道路交通管理事件統一裁罰基準表之規定，裁處異議人
    罰鍰6000元之處分，固非無見，然原處分機關均漏未依據道
    路交通管理處罰條例第63條第1項第1款並記違規點數1點，
    自有未洽。是本件異議雖無理由，然原處分既有上開違法之
    處，即屬不能維持，仍應由本院將原處分均撤銷，並自為裁
    定如主文所示。
六、據上論斷，應依道路交通案件處理辦法第20條，裁定如主文
    。
中    華    民    國    97    年    9    月    30     日
                      交通法庭    法  官   江春瑩
以上正本證明與原本無異。
如不服本裁定，應於裁定送達後5 日內向本院提出抗告狀。
                                  書記官     羅婉榕
中    華    民    國    97    年    9     月    30    日


司法院資訊處製作；財團法人民間司法改革基金會備份。
